臺灣高等法院臺中分院刑事裁定
111年度毒抗字第455號
抗  告  人  
即  被  告  王志忠
                    


上列抗告人因聲請觀察勒戒案件，不服臺灣臺中地方法院中華民
國111年3月23日裁定（111年度毒聲字第239號）提起抗告，本院
裁定如下：
    主  文
抗告駁回。
    理  由
一、本件抗告人即被告（下稱抗告人）王志忠抗告意旨略以：抗
    告人民國110年9月15日因施用毒品案件，經臺灣臺中地方法
    院以111年度毒聲字第239號裁定送觀察、勒戒在案，然抗告
    人曾動過手術、現又罹患慢性疾病，需定期至醫院複診追蹤
    治療，又抗告人為工程行負責人，對工程事務與其員工負有
    掌管、督導之責，實無法至勒戒處所施以觀察勒戒，縱至勒
    戒處所施以觀察勒戒，該處所亦無法照護抗告人所罹患之疾
    病，為此，懇請法院更為裁定，准予抗告人自行在外施以戒
    癮治療，以兼顧抗告人之身體照護與工作順利推展等語。
二、按犯毒品危害防制條例第10條之罪者，檢察官應聲請法院裁
    定，令被告入勒戒處所觀察、勒戒，其期間不得逾2月。觀
    察、勒戒後，檢察官依據勒戒處所之陳報，認受觀察、勒戒
    人無繼續施用毒品傾向者，應即釋放，並為不起訴之處分；
    認受觀察、勒戒人有繼續施用毒品傾向者，檢察官應聲請法
    院裁定令入戒治處所強制戒治，其期間為6個月以上，至無
    繼續強制戒治之必要為止。但最長不得逾1年。依前項規定
    為觀察、勒戒或強制戒治執行完畢釋放後，3年後再犯第10
    條之罪者，適用前2項之規定，毒品危害防制條例第20條第1
    項、第2項前段、第3項分別定有明文。又前揭規定中所謂「
    3年後再犯」，經最高法院刑事大法庭以109年度台上大字第
    3826號裁定統一見解為：只要本次再犯（不論修正施行前、
    後）距最近一次觀察、勒戒或強制戒治執行完畢釋放，已逾
    3年者，即該當之，不因其間有無犯第10條之罪經起訴、判
    刑或執行而受影響。至檢察官對於「3年後再犯」施用毒品
    罪之行為人，究應採行附命完成戒癮治療之緩起訴處分，抑
    或向法院聲請觀察、勒戒之處遇措施，要屬檢察官之裁量權
    ，倘檢察官係聲請法院裁定觀察、勒戒，法院就該聲請，除
    檢察官有違法或濫用其裁量權之情事得以撤銷外，僅得依法
    裁定被告送勒戒處所觀察、勒戒，尚無自行以附命完成戒癮
    治療之緩起訴處分等其他方式替代之權。 
三、經查：
  ㈠抗告人基於施用第一級毒品海洛因之犯意，於110年9月15日1
    0時許，在其位於臺中市○○區○○○路0號居處內，以將第一級
    毒品海洛因攙入香菸內加以吸食之方式，施用第一級毒品海
    洛因1次；另基於施用第二級毒品甲基安非他命之犯意，於
    同日某時許，在上開地點，以將第二級毒品甲基安非他命置
    入玻璃球燒烤吸食煙霧之方式，施用第二級毒品甲基安非他
    命1次，業據抗告人於警詢中坦承不諱（見111毒偵462卷第2
    7至31頁），嗣於同日15時15分許，為員警持臺灣臺中地方
    檢察署核發之強制到場（強制採驗尿液）許可書，採集其尿
    液送驗，經初步以酵素免疫分析法（EIA）篩檢，再以液相
    層析串聯式質譜法（LC/MS/MS）確認，檢驗結果分別呈嗎啡
    及安非他命、甲基安非他命均陽性反應等情，有強制到場（
    強制採驗尿液）許可書、勘察採證（驗）同意書、臺中市政
    府警察局第五分局委託鑑驗尿液代號與真實姓名對照表（代
    號：E00000000）、偵辦毒品案件尿液檢體對照表（尿液檢
    體編號：E00000000）、正修科技大學超微量研究科技中心1
    10年10月14日尿液檢驗報告（原始編號：E00000000）附卷
    （見111毒偵462卷第43至45、51至59頁）可參，足認抗告人
    之自白與事實相符，抗告人上揭施用第一級、第二級毒品之
    犯行，應堪認定。
  ㈡抗告人前因施用毒品案件，經依法院裁定送觀察勒戒後，認
    無繼續施用毒品之傾向，於106年10月12日執行完畢釋放，
    有其臺灣高等法院被告前案紀錄表附卷（見本院卷第46至47
    頁）可參。是本次抗告人施用毒品之時間（110年9月15日）
    ，距離前次觀察勒戒處分，業已逾3年，核屬前揭修正後毒
    品危害防制條例第20條第3項所定3年後再犯情形，檢察官依
    據修正後毒品危害防制條例第20條第3項、第1項規定而為觀
    察、勒戒之聲請，原審斟酌前開抗告人相關情事，認檢察官
    本件對抗告人聲請裁定送觀察、勒戒，屬檢察官法定裁量權
    之適法行使，而予准許，核無不合。
  ㈢抗告人前揭抗告意旨無非冀以戒癮治療方式以代送勒戒處所
    為觀察、勒戒處分等語。惟毒品危害防制條例中關於觀察、
    勒戒之規定，乃係導入一療程觀念，針對受處分人將來之危
    險所為預防、矯治措施之保安處分，目的係在戒除受處分人
    施用毒品身癮及心癮之措施，以達教化與治療之目的，其立
    法意旨在幫助施用毒品者戒毒，非屬懲戒行為人之性質，核
    與刑罰執行之目的不同，且此為法律之強制規定，除有毒品
    危害防制條例第21條第1項規定犯同條例第10條之罪者，於
    犯罪未發覺前，自動向行政院衛生署（現已改制為衛生福利
    部）指定之醫療機構請求治療，醫療機構免將請求治療者送
    法院或檢察機關，以及同條例第24條第1項規定檢察官先依
    刑事訴訟法第253條之1第1項、第253條之2之規定，為附命
    完成戒癮治療之緩起訴處分時，不適用第20條第1項之程序
    外，凡違反同條例第10條之規定者，檢察官即應依同條例第
    20條第1項規定，向法院提出聲請裁定令入勒戒處所觀察、
    勒戒。又抗告人是否適用毒品危害防制條例第24條第1項所
    定之戒癮治療程序，原係法律賦予檢察官之裁量權限，要非
    法院所得審酌，法院原則上應予尊重，而僅就其認定事實有
    誤、違背法令，或其裁量有重大明顯瑕疵等為審查，此裁量
    權之行使苟無濫用或不當情形，自不得任意指為違法。本件
    檢察官審酌抗告人之犯罪情節、曾受觀察勒戒等全案事證後
    ，認以向法院聲請觀察、勒戒始能達成戒斷之目的，依毒品
    危害防制條例第20條第3項、第1項之規定向法院聲請裁定觀
    察、勒戒，未對抗告人為附命完成戒癮治療之緩起訴處分諭
    知，此乃屬檢察官適法職權的行使，其程序並無不合，難謂
    其判斷有違背法令、事實認定有誤或其他裁量重大明顯瑕疵
    等情事，本院自應予以尊重，本院尚無自由斟酌以其他方式
    替代之權。
　㈣另毒品危害防制條例所規定之觀察、勒戒，性質上為保安處
    分，其立法意旨在幫助施用毒品者戒除毒癮，預防其再犯之
    可能性，該處分之性質非為懲戒行為人，惟為矯正行為人反
    社會性格，採用徹底隔絕毒品、專業諮商輔導或必要醫療支
    援等方法，協助其戒斷施用毒品之身癮及心癮，以達教化與
    治療之目的，並防衛社會安全。為達上述目的，不得已於一
    定期間限制或拘束行為人之人身自由，既為法之所許，當無
    因抗告人個人或家庭等因素而免予執行之理。是本件抗告意
    旨另指稱其因個人工作等因素等事由，仍不足採為可豁免依
    法應送勒戒處所執行觀察、勒戒處分而撤銷原裁定之正當理
    由。況按現今執行羈押之處所均配置醫師等專業人員或延聘
    專業特約醫師，足供受拘禁之人於羈押期間接受相當程度醫
    療追蹤，並可獲得適當治療，倘有必要，抗告人並得聲請戒
    護至特約醫院就醫（最高法院101年度台抗字第208裁定意旨
    參照），是抗告人接受觀察勒戒之勒戒處所係附屬於法務部
    矯正署臺中看守所中，抗告人當得於看守所內觀察治療，如
    病況需要，所方亦可戒送至適當醫療機構診治，抗告人執前
    詞請求以戒癮治療方式以代送勒戒處所為觀察、勒戒處分，
    亦要屬無據，附此敘明。
四、綜上所述，原審認抗告人施用第一級、第二級毒品之犯行明
    確，依檢察官之聲請，裁定抗告人令入勒戒處所施以觀察、
    勒戒，核其認事用法均屬有據，抗告人仍執前詞提起抗告，
    指摘原裁定不當，為無理由，應予駁回。
據上論斷，應依刑事訴訟法第412條，裁定如主文。 　　　
中　　華　　民　　國　　111 　年　　5 　　月　　17　　日
            刑事第九庭  審判長法　官　紀　文  勝
                              法　官　紀  佳  良
                              法　官　賴  妙  雲
以上正本證明與原本無異。
不得再抗告。                      
                              書記官  林  玉  惠 
　　　　　　　　　　　　　　　
中　　華　　民　　國　　111 　年　　5 　　月　　17　　日